【裁判字號】    99,易,1532
【裁判日期】    991026
【裁判案由】    竊盜
【裁判全文】
臺灣板橋地方法院刑事判決              99年度易字第1532號
公  訴  人  臺灣板橋地方法院檢察署檢察官
被      告  丁○○
上列被告因竊盜案件，經檢察官聲請以簡易判決處刑（99年度偵
字第5199號），本院認不宜以簡易判決處刑（原受理案號：99年
度簡字第4343號），改依通常程序審理，判決如下：
    主  文
丁○○無罪。
    理  由
一、按檢察官聲請以簡易判決處刑之案件，經法院認為有第451
    條之1 第4 項但書之情形者，應適用通常程序審判之，刑事
    訴訟法第452 條定有明文。本件檢察官以被告丁○○涉犯刑
    法第320 條第1 項之竊盜罪嫌，聲請本院以簡易判決處刑。
    惟經本院審理後，認被告應為無罪之諭知，因認有同法第45
    1 條之1 第4 項但書規定之情形，不得逕以簡易判決處刑，
    應適用通常程序審判之，合先敘明。
二、公訴意旨略以：被告丁○○意圖為自己不法之所有，於民國
    98年9 月15日某時許，在臺北縣林口鄉○○○路與四維路口
    ，以手持自有之鑰匙，插入他人機車鑰匙孔強行扭轉引擎鎖
    發動電源之方式，竊取黃秋滿所有並交付乙○○管領使用之
    車牌號碼M85-087 號重型機車1 部，得手後並供為己用。嗣
    於同年10月26日上午8 時許，在桃園縣龜山鄉○○路與德明
    路口，為警臨檢盤查，當場扣得前揭失竊之重型機車1 部及
    機車鑰匙1 支，而查悉上情。因認被告涉犯刑法第320 條第
    1 項之竊盜罪嫌等語。
三、按犯罪事實應依證據認定之，無證據不得認定犯罪事實；又
    不能證明被告犯罪者，應諭知無罪之判決，刑事訴訟法第15
    4 條第2 項、第301 條第1 項分別定有明文。次按認定不利
    於被告之事實，須依積極證據，苟積極證據不足為不利於被
    告事實之認定時，即應為有利於被告之認定，更不必有何有
    利之證據；又認定犯罪事實所憑之證據，雖不以直接證據為
    限，間接證據亦包括在內，然而無論直接或間接證據，其為
    訴訟上之證明，須達於通常一般人均不致有所懷疑，而得確
    信其為真實之程度，始得據為有罪之認定，最高法院30年上
    字第816 號、76年台上字第4986號判例意旨可資參照。
四、檢察官認被告丁○○涉有前開犯嫌，無非係以告訴人乙○○
    指稱其配偶黃秋滿所有、平日由其騎乘之車牌號碼M85-087
    號重型機車，於98年9 月15日某時許，在臺北縣林口鄉○○
    ○路與四維路口遭人竊取等語，及同年10月26日上午8 時許
    ，員警於桃園縣龜山鄉○○路與德明路口查獲被告正騎乘該
    部機車等情，暨卷附桃園縣政府警察局龜山分局扣押筆錄、
    扣押物品目錄表、贓物認領保管單、桃園縣政府警察局車輛
    尋獲電腦輸入單、車籍資料各1 份、查獲現場照片4 張等資
    料以及扣案鑰匙1 支，為其主要論據。訊據被告堅決否認涉
    有何竊盜犯行，並辯稱：伊所騎乘之車牌號碼M85-087 號重
    型機車，是在桃園縣龜山鄉嶺頂村紅寶社區旁之工寮，向綽
    號「老頭」之丙○○所借用的，伊沒有竊盜等語。經查：
（一）檢察官所提出之前揭證據資料，僅足以證明上開機車係於
      98年9 月15日某時許，在臺北縣林口鄉○○○路與四維路
      口遭人竊取，嗣於同年10月26日上午8 時許，為警查獲正
      由被告占有中之事實，至該部機車是否為被告下手行竊？
      被告與行竊機車之人有無犯意聯絡或行為分擔？尚非無疑
      。
（二）又證人丙○○於本院準備程序中具結證稱：伊不清楚上開
      機車為何人所有，該部機車停放在桃園縣龜山鄉紅寶新村
      天橋下已有一段時日，約莫是在被告為警查獲前半個月，
      伊見鑰匙仍插在機車鑰匙孔內，遂騎走作為代步工具，當
      時被告並沒有在場，伊有時候也會騎乘該部機車到陽明山
      工地，案發當日被告係騎乘該部機車去洗被單等語（見本
      院99年10月5 日準備程序筆錄第8 頁至第9 頁）；證人甲
      ○○亦於本院準備程序中具結證稱：案發前伊曾見過丙○
      ○騎乘上開機車約有半個月之久，丙○○有時候會騎該部
      機車到陽明山工地去上班，被告為警查獲當日早上，伊剛
      好前往被告與丙○○合租於桃園縣龜山鄉嶺頂村紅寶社區
      住處玩，當時被告不在家，丙○○向伊表示其要被告騎乘
      該部機車去洗被單，還抱怨被告洗被單洗這麼久還沒回來
      ，嗣於同日上午11點多，員警帶被告回到上開租屋處，不
      知何人向丙○○通風報信，丙○○就跑了等語（見本院99
      年10月5 日準備程序筆錄第3 頁至第5 頁），復觀諸查獲
      現場照片，桃園縣龜山鄉○○路與德明路口附近，確有1
      間洗衣店且正在營業中，此有卷附照片1 張可按（見臺灣
      桃園地方法院檢察署98年度偵字第25103 號卷宗第19頁上
      方照片），堪認證人丙○○、甲○○所言非虛，上開機車
      實為丙○○所竊取，被告既未參與任何竊盜犯行，亦無證
      據顯示被告與丙○○有何犯意聯絡。是以，被告上開所辯
      ，洵屬有據，應予採信。
五、綜上所述，檢察官所指被告涉有本件竊盜犯行，然被告於警
    詢、偵查及本院審理中始終堅詞否認，而本件依卷存事證對
    於被告涉有竊盜犯行尚無法達到毫無合理可疑之證明程度，
    又查無其他積極證據可資為憑，本院尚難形成有罪心證，揆
    諸上開說明，要屬不能證明被告犯罪，即應依法為被告無罪
    之諭知。
六、末查，證人丙○○於本院準備程序中自承其見上開機車停放
    於路旁，即逕自騎走供己代步之用（見本院99年10月5 日準
    備程序筆錄第9 頁），核其所為不無涉犯竊盜罪之重大嫌疑
    ；另被告於本院審理時供承：丙○○出借上開機車時，未一
    併交付行照予伊等語（見本院99年10月12日審判筆錄第3 頁
    ），證人丙○○復證稱：伊有告訴被告要騎該部機車就要小
    心一點，伊不知道車是何人的等語無訛（見本院99年10月5
    日準備程序筆錄第9 頁），被告可預見該部機車為來路不明
    之贓物，竟予以借用而收受之，另有涉犯收受贓物罪之重大
    嫌疑，爰均依職權告發由檢察官另行偵處。
據上論斷，應依刑事訴訟法第452 條、第301 條第1 項，判決如
主文。
本件經檢察官楊景舜到庭執行職務
中    華    民    國    99    年    10    月    26    日
            刑事第二十二庭  審判長法  官  潘  長  生
                                  法  官  許  映  鈞
                                  法  官  陳  苑  文
上列正本證明與原本無異。
如不服本判決，應於判決送達後10日內敘明上訴理由，向本院提
出上訴狀 (應附繕本) ，上訴於臺灣高等法院。其未敘述上訴理
由者，應於上訴期間屆滿後20日內向本院補提理由書「切勿逕送
上級法院」。
                                  書記官  張  玫  玲
中    華    民    國    99    年    10    月    27    日

司法院資訊處製作；財團法人民間司法改革基金會備份。
